臺灣臺北地方法院民事裁定
110年度訴聲字第23號
聲  請  人  黃水清  


上列聲請人因與相對人郭炎烈間請求不動產所有權移轉登記等事
件（本院110年度訴字第6877號），聲請許可為訴訟繫屬事實之
登記，本院裁定如下： 
    主  文
聲請駁回。
    理  由
一、聲請意旨略以：伊於民國91年間將所有臺北市○○區○○段0○段
    0000○號建物及所坐落同小段33地號土地所有權應有部分299
    3/120000（下合稱系爭房地）借名登記女婿即相對人名下，
    詎相對人110年10月間要求伊與配偶遷出系爭房地，伊不得
    不終止兩造間借名登記契約，並依民法第767條第1項規定，
    起訴請求被告塗銷系爭房地之抵押設定負擔後返還房地（本
    院110年度訴字第6877號，下稱系爭訴訟事件）。系爭訴訟
    事件之訴訟標的乃基於物權關係，且其權利或標的物之取得
    、設定、喪失或變更，依法應予登記。為使第三人知悉訟爭
    情事，俾阻卻其因信賴登記而善意取得系爭房地所有權，及
    避免確定判決效力所及之第三人受不測之損害，爰依民事訴
    訟法第254條第5項規定，聲請裁定許可就系爭房地為訴訟繫
    屬事實之登記等語。
二、按訴訟標的基於物權關係，且其權利或標的物之取得、設定
    、喪失或變更，依法應登記者，於事實審言詞辯論終結前，
    原告得聲請受訴法院以裁定許可為訴訟繫屬事實之登記；前
    項聲請，應釋明本案請求，民事訴訟法第254條第5項、第6
    項前段分別定有明文。本件聲請人固主張其為系爭房地之實
    際所有權人，本於所有權人之地位，依民法第767條第1項規
    定請求相對人塗銷系爭房地之抵押設定負擔後返還房地云云
    。惟民法第767條第1項所定行使物上請求權之主體，乃為物
    之所有人，而不動產物權，依法律行為而取得者，非經登記
    ，不生效力，此觀民法第758條第1項甚明。系爭房地之登記
    名義人為相對人，乃經聲請人自承明確，並有聲請人提出之
    土地及建物登記謄本可按，則聲請人縱為系爭房地之借名人
    ，在系爭房地回復登記為聲請人名義之前，其仍無從行使民
    法第767條第1項所定之物上請求權。是聲請人雖以民法第76
    7條第1項規定為系爭訴訟事件之請求權基礎，然其並未釋明
    其終止借名登記契約後之返還請求權屬物權關係，無從認合
    於民事訴訟法第254條第5項所定「訴訟標的基於物權關係」
    之要件，聲請人依上開規定聲請就系爭房地為訴訟繫屬事實
    之登記，自屬不應准許。
三、據上論結，本件聲請為無理由，爰裁定如主文。
中　　華　　民　　國　　110 　年　　11　　月　　25　　日
                  民事第八庭  法  官  鄧晴馨　
以上正本係照原本作成。
如不服本裁定應於送達後10日內向本院提出抗告狀，並繳納抗告
費新臺幣1,000元。
中　　華　　民　　國　　110 　年　　11　　月　　25　　日
                              書記官  林鈞婷